臺灣高雄地方法院民事裁定
108年度消債更字第283號
聲  請  人  朱姵霓即朱美虹
0000000000000000

0000000000000000

0000000000000000

0000000000000000

0000000000000000

0000000000000000

上列當事人因消費者債務清理事件聲請更生，本院裁定如下：
    主  文
聲請人朱姵霓即朱美虹自中華民國一百零八年九月二十五日下午
四時起開始更生程序。
命司法事務官進行本件更生程序。
    理  由
一、聲請意旨略以：伊無力清償債務，曾依中華民國銀行公會會
    員辦理消費金融案件無擔保債務協商機制請求共同協商債務
    方案成立，然收入不豐，勉為償還數期後仍不得已毀諾，實
    有不可歸責於己事由致履行有困難，復未經法院裁定開始清
    算程序或宣告破產，爰聲請准予更生等語。
二、按債務人不能清償債務或有不能清償之虞者，得依本條例所
    定更生或清算程序，清理其債務。債務人無擔保或無優先權
    之債務總額未逾新臺幣（下同）1,200 萬元者，於法院裁定
    開始清算程序或宣告破產前，得向法院聲請更生。法院開始
    更生程序之裁定，應載明其年、月、日、時，並即時發生效
    力。法院裁定開始更生或清算程序後，得命司法事務官進行
    更生或清算程序，必要時得選任律師、會計師或其他適當之
    自然人或法人一人為監督人或管理人。消費者債務清理條例
    （下稱本條例）第3 條、第42條第1 項、第45條第1 項及第
    16條第1 項分別定有明文。
三、經查：
㈠、聲請人曾請求銀行公會協商債務方案成立，約定自民國95年6
    月起，分48期，利率0％，每月清償新臺幣（下同）10,000
    元，嗣未依約繳款而於95年10月通報毀諾，此有遠東銀行陳
    報狀（卷第151至152頁）可參。而聲請人陳稱協商時於檳榔
    攤擔任門市人員，每月收入約2萬元至25,000元，因檳榔攤
    經營不善，於95年8月無預警倒閉，乃從事臨時性代班工作
    ，每月收入降為10,000元至15,000元不等，而聲請人於毀諾
    時並未投保勞保，此有勞工保險被保險人投保資料表（卷第
    53頁）附卷可考。以聲請人所陳斯時收入，扣除95年毀諾當
    年度依主管機關所公告高雄市每人每月最低生活費10,072元
    之1.2倍即12,086元後，僅餘2,914 元，應已無法負擔每月1
    0,000元之還款金額。堪認聲請人之收入無法持續支應前揭
    生活開支及協商款項，致繼續履行有所困難，亦即可認聲請
    人有不可歸責於己之事由，致不能履行原協商條件。
㈡、聲請人於105年度至106年度均無申報所得，107年申報所得為
    5,194元，名下無財產，有中國人壽保單解約金133,087元，
    至三商美邦人壽部分，則無有效保單；又聲請人自陳106年1
    月至11月於紅螞蟻鞋坊擔任店員，每月收入約26,000元，10
    6年12月至107年11月於典將女鞋擔任行銷人員，每月收入約
    23,000元，107年12月1日至25日待業，107年12月26日起於
    台灣銀谷有限公司擔任行銷人員，基本薪資23,000元，全勤
    獎金1,000元，另有業績獎金，107年12月實領薪資4,086元
    ，108年1至7月平均每月實領收入約23,805元【計算式：（2
    4,391＋22,134＋23,348＋24,618＋24,572＋23,700＋23,872）÷7＝
    23,805，本件元以下均採四捨五入計算】，現未領取任何補
    助等情，有財政部高雄國稅局105年至107年綜合所得稅各類
    所得資料清單及財產歸屬資料清單（卷第35頁、第50至52頁
    ）、財產及收入狀況說明書（卷第8至10頁）、債權人清冊
    （卷第12至15頁）、戶籍謄本（卷第17頁）、勞工保險被保
    險人投保資料表（卷第53頁）、個人商業保險查詢結果表（
    卷第37頁）、財團法人金融聯合徵信中心前置協商專用債權
    人清冊（卷第19至21頁）、信用報告（卷第22至23頁）、社
    會補助查詢表（卷第146至148頁）、勞動部勞工保險局函（
    卷第153頁）、在職證明書（卷第158頁）、薪資明細單（卷
    第54至60頁、第159頁）、存簿暨存摺存款明細表（卷第43
    至46頁、第162至166頁）、工作明細（卷第161頁）、中國
    人壽保險股份有限公司函（卷第171至172頁）、三商美邦人
    壽保險股份有限公司函（卷第154頁）等附卷可證。則在別
    無其他資料可認聲請人有其他收入之情形下，以其現每月平
    均收入約23,805元核算現在償債能力之基礎，堪認妥適。
㈢、關於聲請人個人日常必要支出部分，聲請人主張於配偶所有
    房屋居住，每月房貸約14,839元，由聲請人負擔3,000元，
    並提出配偶之存簿暨存摺存款歷史明細查詢（卷第68至74頁
    ）在卷可稽。按債務人必要生活費用，以最近一年衛生福利
    部或直轄市政府所公告當地區每人每月最低生活費一點二倍
    定之，本條例第64條之2第1項定有明文。本院參酌衛福部社
    會司所公告108年度高雄市最低生活費為13,099元，則聲請
    人每月最低生活所必需除有特殊情形並有證據證明者外，自
    宜以此之1.2倍即15,719元為度，始得認係必要支出。聲請
    人主張每月必要支出約13,800元，低於本院計算之基準，尚
    屬合理。
㈣、關於聲請人扶養支出部分，聲請人稱扶養未成年子女陳○愷，
    每月支出扶養費7,500元。經查陳○愷係101年生，於106年至
    107年度均無申報所得，名下無財產，現未領取任何補助，
    至其郵局存款帳戶中樂購蝦皮收入，則為配偶之收入等情，
    此有戶籍謄本（卷第17頁）、所得資料清單及財產歸屬清單
    （卷第91頁、第96頁）、107年稅務電子閘門財產所得調件
    明細表（卷第142頁）、社會補助查詢表（卷第143至145頁
    ）、郵局存簿暨彙總登摺明細（卷第99至106頁）附卷可考
    。聲請人所育之子女既未成年，名下復無財產，客觀上堪認
    有受扶養之必要。至於扶養費用數額部分，按受扶養者之必
    要生活費用，準用第一項規定計算基準數額，並依債務人依
    法應負擔扶養義務之比例認定之，本條例第64條之2第2項亦
    有明定。準此，聲請人所應負擔其未成年子女每月之扶養費
    ，自宜以此為度，始得認係必要支出，是在無其他更為詳實
    之資料可供佐證之情形下，本院認即應以108年度高雄市每
    人每月最低生活費13,099元之1.2倍即15,719元為標準，與
    配偶按每月收入比例負擔扶養費。本院審酌聲請人之配偶現
    於金日品不銹鋼股份有限公司任職，於108年1至7月平均每
    月實際收入約55,219元，是聲請人與其配偶之每月所得比例
    約為3：7（即23,805：55,219）。綜上，聲請人負擔子女之
    扶養費用應以4,716元計算（計算式：15,719×0.3＝4,716）
    ，。
㈤、承上，聲請人目前每月平均收入23,805元，扣除個人必要支
    出13,800元、子女扶養費4,716元後，剩餘5,289元，而聲請
    人目前負債總額為1,009,762元（卷第12至15頁債權人清冊
    、卷第24至32頁債權人之陳報狀），扣除中國人壽保單解約
    金133,087元後，以每月所餘逐年清償，至少須約14年【計
    算式：（1,009,762－133,087）÷5,289÷12≒14】始能清償完
    畢，應認其已不能清償債務。此外，聲請人無擔保或無優先
    權之債務總額未逾1,200萬元，且無本條例第6條第3項、第8
    條或第46條各款所定駁回更生聲請之事由存在。則聲請人聲
    請更生為有理由，應予准許，爰命司法事務官進行本件更生
    程序。
四、依本條例第11條第1 項、第45條第1 項、第16條第1 項，裁
    定如主文。
中　　華　　民　　國　 108　　年　　9 　　月　　25　　日
              　　民事庭　　法　　　官　賴寶合
以上正本係照原本作成。
本裁定不得抗告。
中　　華　　民　　國　 108　　年　　9 　　月　　25　　日
  　                        書記官　胡美儀